臺灣基隆地方法院刑事判決
110年度易字第449號
公  訴  人  臺灣基隆地方檢察署檢察官
被      告  陳念茲



上列被告因妨害公務案件，經檢察官提起公訴（110年度偵字第4
978號），本院判決如下：
    主  文
陳念茲犯妨害公務執行罪，累犯，處有期徒刑肆月，如易科罰金
，以新臺幣壹仟元折算壹日。
    事  實
一、緣陳念茲於民國110年7月25日凌晨1時25分許，在新北市瑞
    芳區𫙮魚坑路171巷口，持木棍砸毀陳智慧所有之車牌號碼0
    00-0000號自用小客車前後擋風玻璃、引擎蓋車頭燈、後照
    鏡、林政吉所有之車牌號碼000-0000號普通重型機車，經民
    眾報警後，新北市政府警察局瑞芳分局大寮派出所員警廖冠
    綸、謝采惟、李宗軒3人到場處理（毀損部分均未據告訴）
    。廖冠綸、謝采惟、李宗軒到達上開地點後，經目擊證人指
    證陳念茲已返回家中，廖冠綸、謝采惟、李宗軒即前往陳念
    茲位於新北市○○區○○○○路000巷00號住處外要求陳念茲出面
    釐清案情，陳念茲明知廖冠綸、謝采惟、李宗軒均係公務員
    且依法執行職務中，仍基於對執行職務之公務員施強暴之犯
    意，持其所有之拖把握柄丟擲員警廖冠綸，並與員警廖冠綸
    、謝采惟等人發生扭打，致廖冠綸、謝采惟受有手部擦挫傷
    之傷害，另造成警用反光背心損壞，以此方式對執行職務之
    公務員廖冠綸、謝采惟施強暴。
三、案經新北市政府警察局瑞芳分局報告臺灣基隆地方檢察署檢
    察官偵查起訴。　　
    理  由
壹、程序方面：
一、被告陳念茲於準備程序時爭執警員廖冠綸、謝采惟、陳厚任
    出具職務報告之證據能力（見本院卷第192頁），經查上開3
    位警員所出具職務報告，均係依其親身經歷之事實所製作，
    自係居於證人地位，是上開職務報告應屬警員廖冠綸、謝采
    惟、陳厚任之書面陳述，當係被告以外之人於審判外之書面
    陳述；且係本案發生後警員廖冠綸、謝采惟、陳厚任針對個
    案所特定製作，不具備例行性之要件，難謂係刑事訴訟法第
    159條之4第1款之公務員職務上製作之「紀錄」及「證明」
    文書，故上開職務報告書自不具有證據能力。
二、被告雖爭執現場照片、警員廖冠綸受傷照片、密錄器畫面截
    圖照片之證據能力（見本院卷第192頁），惟按關於非供述
    證據之物證，或以科學、機械之方式，對於當時狀況所為忠
    實且正確之記錄，性質上並非供述證據，均應無傳聞法則規
    定之適用；如該非供述證據非出於違法取得，並已依法踐行
    調查程序，即不能謂無證據能力。本件卷附之現場照片、警
    員廖冠綸受傷照片、密錄器畫面截圖照片，均係以電子科技
    設備運作所留存之影像紀錄，核非供述證據，且被告未具體
    指明上開證據有何違法取得或未踐行調查程序之情事，是本
    院審酌上開證據與本案待證事實具有自然之關聯性，且查無
    事證足認有違背法定程序或違法取得之情事，並經本院依法
    踐行證據調查之調查程序，認有證據能力。
三、本判決後述所引用之證據資料，其中傳聞證據部分，縱無刑
    事訴訟法第159條之1至第159條之4或其他規定之傳聞證據例
    外情形，亦因檢察官及被告或同意可作為證據使用，或未聲
    明異議，依刑事訴訟法第159條之5第1項、第2項之規定，本
    院審酌該證據作成之情況，認為適當，應得為證據。另本件
    認定事實引用之卷內其餘非供述證據部分資料，與本件待證
    事實間均具有關連性，且無證據證明係公務員違背法定程序
    取得，或其他不得作為證據之情形，依刑事訴訟法第158條
    之4之反面解釋，自有證據能力。
貳、實體部分：
一、訊據被告陳念茲固坦承於犯罪事實欄所載時、地持拖把握柄
    向外丟擲，並與警員廖冠綸等人發生扭打，致警員廖冠綸、
    謝采惟手部擦挫傷、反光背心損壞，惟否認有妨害公務之犯
    意，辯稱：我沒有妨害公務，是員警先把拖把握柄丟進來，
    我把它丟出去，沒有朝員警丟擲，員警逮捕時我只是要反抗
    而已等語（見本院卷第190、191頁），經查：
　㈠被告上開坦承部分，業據其於本院準備程序、審理程序時均
    供承在卷，核與證人廖冠綸、謝采惟於本院審理中之證述大
    致相符，並有現場照片、警員廖冠綸受傷照片、密錄器畫面
    截圖照片等件在卷可稽，被告上開自白與事實相符，堪信為
    真實。
　㈡被告雖否認犯行，惟證人即員警廖冠綸於本院審理中證稱：
    「被告手持拖把握柄將拖握朝我們的方向丟過來」、「對方
    有用腳踹我」、「（你們當時的位置是在被告住處外嗎？是
    否有進入屋內？）當時還沒進入屋內，在門外要請被告配合
    出來說明」、「要進去還沒進入時，被告腳就踹過來了，當
    時我們一直在門外要請被告出來說明，但被告不要就先丟了
    握柄出來」、「（你們是否有在屋外拿掃把朝被告丟擲？）
    沒有，是當時同事要將被告家門打開，因為被告當時一直在
    叫囂，有報案人在旁指證歷歷」、「我們去身上只會有警棍
    不會有掃把」等語；證人即員警謝采惟亦於本院審理中證稱
    ：「被告有持拖把握柄丟擲證人廖冠綸沒有命中，被證人廖
    冠綸躲開了」、「因為被告在反抗我們在壓制他，當時廖警
    員在前面壓制我是在後方壓制……證人廖冠綸的傷勢應該是壓
    制被告時受傷」、「（是否有警員手持掃把朝被告丟擲？）
    我沒有，我沒有看到有其他警員拿掃把」等語；又本件員警
    至現場處理之密錄器畫面，可見被告開門後持棍朝員警丟擲
    之情形（見110年度偵字第4978號卷第55至56頁），並沒有
    員警朝被告丟擲任何物品的畫面，此與證人謝采惟、廖冠綸
    上開證述互核相符。被告於本院準備程序、審理程序時均坦
    承有砸車之情形，證人廖冠綸、謝采惟到場時亦均身著員警
    制服，並要求被告出面說明砸車案情，被告明知證人廖冠綸
    、謝采惟為依法執行職務之公務員，仍對其等施以丟擲拖把
    握柄、扭打等強暴方式，其妨害公務之犯行至為明確。至被
    告所辯員警先丟擲云云，與現場處理密錄器畫面不符，自不
    足採信。綜上所述，本件事證明確，被告犯行堪以認定，應
    予依法論科。
三、論罪科刑：　　　
　㈠核被告所為，係犯刑法第135條第1項妨害公務執行罪。又刑
    法妨害公務罪所處罰者，在其妨害國家公務之執行，為侵害
    國家法益，並非侵害個人法益之罪，如對於公務員2人以上
    依法執行職務時，施強暴脅迫或當場侮辱，仍屬單純一罪，
    並無刑法第55條想像競合犯之適用。是被告雖對2名員警廖
    冠綸、謝采惟為妨害公務執行之行為，但被害之國家法益仍
    屬單一，而僅成立一罪。
　㈡累犯裁量部分：
  1.被告前曾因酒駕公共危險案件，經臺灣臺中地方法院以106
    年度中交簡字第1670號判決判處有期徒刑3月確定，於106年
    9月28日易科罰金執行完畢，有臺灣高等法院被告前案紀錄
    表1份在卷可稽，其於徒刑執行完畢後5年內故意再犯本件有
    期徒刑以上之罪，為累犯。
  2.參酌被告所犯上揭前案之犯罪型態、罪質、犯罪情節均與本
    件迥異，被告雖於上揭前案執行完畢後5年內再犯本案，然
    依卷內事證，尚難認被告具有特別之惡性或對刑罰反應力特
    別薄弱之情形，本件尚無依刑法第47條第1項加重法定最低
    本刑之必要，爰不予加重其刑。
　㈢爰以行為人之責任為基礎，審酌被告毀損他人車輛後返家，
    員警獲報到場處理欲請被告出面釐清案情，被告未思冷靜處
    理，無視員警正執行公務，對員警丟擲拖把握柄並與員警發
    生扭打，使員警廖冠綸、謝采惟因而受傷，並毀損員警反光
    背心，其行為漠視公權力，法治觀念薄弱，所為應予非難。
    復考量被告犯後始終否認犯行，完全不具悔悟之心，全然未
    認知自己行為不當，遑論取得員警諒解，犯後態度明顯不佳
    ，且經通緝始到案，法敵對意識極強，兼衡被告於本院審理
    時陳稱學歷高中肄業，家中僅其一人，現為無業，之前從事
    消防配管工作等一切情狀，量處如主文所示之刑，並諭知易
    科罰金之折算標準。
據上論斷，應依刑事訴訟法第299條第1項前段，判決如主文。
本案經檢察官林渝鈞提起公訴，檢察官高永棟到庭執行職務。
中　　華　　民　　國　　111 　年　　8 　　月　　3 　　日
                  刑事第二庭  法  官  李  岳
以上正本證明與原本無異。
如不服本判決應於收受送達後20日內向本院提出上訴書狀，並應
敘述具體理由；其未敘述上訴理由者，應於上訴期間屆滿後20日
內向本院補提理由書(均須按他造當事人之人數附繕本)「切勿逕
送上級法院」。
中　　華　　民　　國　　111 　年　　8 　　月　　3 　　日
                              書記官  白豐瑋
附錄論罪科刑法條：　
刑法第135條第1項：
對於公務員依法執行職務時，施強暴脅迫者，處三年以下有期徒
刑、拘役或三十萬元以下罰金。